臺灣高等法院高雄分院刑事判決　　96年度重上更(四)字第76號
上　訴　人　丙○○
即　被　告
　　　　　　甲○○
前列二人共同 林慶雲 律師
選任辯護人　 朱淑娟 律師
　　　　　 　陳正男 律師
上列上訴人等因貪污治罪條例等案件，不服臺灣高雄地方法院88
年度訴字第990 號中華民國90年9 月5 日第一審判決（起訴案號
：臺灣高雄地方法院檢察署87年度偵字第20566 號、第23187 號
、第26535 號），提起上訴，經判決後，由最高法院第四次發回
更審，本院判決如下：
      主  文
原判決關於丙○○、甲○○部分撤銷。
丙○○未經許可，持有手槍，處有期徒刑伍年捌月，併科罰金新
臺幣拾萬元，罰金如易服勞役，以新台幣貳仟元折算壹日；扣案
之如附表編號一所示之制式手槍、子彈，均沒收。
甲○○無罪。
      事  實
一、丙○○為高雄市政府警察局三民第二分局刑事組偵查員，負
    有調查各種犯罪之責，為依據法令從事公務之人員。丙○○
    因接獲線報，得知陳大東可能持有毒品，乃於87年8 月31日
    晚間率交通義警張志信、徐致誠及張志信之友人林元祺（徐
    致誠、林元祺業經台灣高雄地方法院檢察署檢察官為不起訴
    處分確定）至高雄市○○區○○街鼎金國小附近陳大東放置
    車牌號碼VS-2451 號自用小客車處埋伏，於87年8 月31日23
    時許、當場查獲欲駕駛該車離去之陳大東，並自該小客車內
    扣得海洛因25包（淨重41.96 公克）、安非他命2 包（重約
    6.87公克）及銀行存摺2 本，乃將陳大東帶入偵防車內，並
    駛往高雄市○○路、鼎新街口加油站旁，丙○○以有線報為
    由，要陳大東交出持有之槍彈，並質疑陳大東有販賣毒品之
    嫌，雖陳大東否認有販賣毒品，並供出上游毒販為綽號「茶
    壺」；惟因遭查獲之毒品非少，且正在假釋中，擔心將被以
    「販賣毒品」罪名移送。而丙○○意圖製造辦案績效，乃要
    求陳大東設法交出槍彈，丙○○復允諾將從輕以施用毒品處
    理，陳大東雖無槍彈繳交，為求警方從輕處理，權衡得失後
    ，答應願領出存款購買槍彈配合丙○○製造辦案績效；陳大
    東隨即帶同丙○○、張志信、徐致誠及林元祺等人前往高雄
    縣橋頭鄉查緝上游毒販綽號「茶壺」者，並於偵防車上以其
    持用之0000000000號、0000000000號行動電話（均以林盟貴
    名義申請），於87年9 月1 日0 時27分9 秒、29秒、1 時18
    分43秒、1 時19分28秒撥打0000000000號呼叫器給年籍姓名
    不詳綽號「美國仔」（又名「哈囉」）之男子（該呼叫器號
    碼為「美國仔」偽冒黃榮美之名申請使用），於87年9 月1
    日0時42 分12秒、42分34秒撥打000000000 號呼叫器給劉木
    貴，1 時34分4 秒、38分35秒撥打0000000000號行動電話給
    年籍姓名不詳綽號「敦仔」之男子，1 時42分42秒、54秒、
    43分39秒、44分55秒撥打000000000 號呼叫器給年籍姓名不
    詳綽號「生仔」之男子，1 時50分1 秒撥打0000000000號行
    動電話給年籍不詳綽號「武興」之男子，聯絡購買槍彈事宜
    ，惟均無結果。丙○○、張志信、徐致誠、林元祺等人帶同
    陳大東前往高雄縣橋頭鄉查緝上游毒販綽號「茶壺」者未獲
    ，於87年9 月1 日2 時許，將陳大東帶回陳大東在高雄市○
    ○區○○路106 號8 樓之2 住處，繼續聯絡購買槍彈事宜。
    而不知情之甲○○、保安警察第五總隊支援三民第二分局員
    警林宏昌（業經台灣高雄地方法院檢察署檢察官為不起訴處
    分確定）於87年9 月1 日5 時許亦至前開文忠路陳大東住處
    支援。陳大東乃又以0000000000號行動電話，於同日6 時22
    分45 秒 、30分18秒、9 時0 分34秒、1 分整、10時19分9
    秒、32 秒 、10時2 分1 秒、19秒撥打0000000000號呼叫器
    給「美國仔」，9 時56分31秒撥打0000000000號行動電話給
    「武興」，11時44分12秒撥打0000000 號電話給吳泰山，12
    時44分55 秒 撥打0000000 號電話給李顯榮，再度聯絡購買
    槍彈事宜，並與「美國仔」約定於87年9 月1 日中午，在高
    雄市○○路、至聖路口「雅歌理容院」附近洽談購買槍彈細
    節，而林宏昌、林元祺、徐致誠則於同日8 時許離開文忠路
    106 號8 樓之2 陳大東住處。後於87年9 月1 日中午，由丙
    ○○駕車搭載甲○○、張志信、陳大東至「雅歌理容院」附
    近，陳大東再以0000000000號行動電話，於87年9 月1 日13
    時14分26秒、55秒、18分31秒撥打00 00000000 號呼叫器給
    「美國仔」，通知「美國仔」其已到達，復於「美國仔」到
    達後，由陳大東下車與「美國仔」在附近麵攤洽談購買槍彈
    事宜，張志信亦坐在鄰桌監視，丙○○、甲○○則駕車在附
    近等待接應，後「美國仔」應允陳大東將儘量代為取得槍彈
    ，丙○○等乃於約10分鐘後返回「雅歌理容院」附近搭載張
    志信、陳大東，陳大東並將上情告知，且為準備購買槍彈所
    需金錢，該4 人乃於87年9 月1 日14時12分許，由張志信帶
    同陳大東進入合作金庫三民支庫，自林盟貴帳戶提領新台幣
    （以下同）15萬元，丙○○、甲○○則在外監視接應。又於
    87年9 月1 日14時24分許，由陳大東一人進入中國信託銀行
    三民分行，亦自林盟貴帳戶提領20萬元（此2 帳戶均為陳大
    東借用林盟貴名義所開立），丙○○、甲○○、張志信3 人
    則在外監視接應，領款完成後，該4 人即返回前開文忠路陳
    大東住處等候「美國仔」消息，嗣於87年9 月1 日17時多「
    美國仔」回電無法購得槍彈，丙○○即表示要代為購買，向
    陳大東取得上開款項35萬元及陳大東原有現金4 萬元，共39
    萬元後，約於18時許離開文忠路陳大東住處，先回三民第二
    分局，並以刑事組電話打呼叫器給保安警察第五總隊支援三
    民第二分局員警許富智，託不知情之許富智買便當送到文忠
    路陳大東住處食用。丙○○隨後經人介紹前往不詳地點與某
    不詳年籍姓名之人會合，以30萬之價格購得具殺傷力之奧地
    利GLOCK 廠製制式19型9mm 半自動手槍1 支（槍枝管制編號
    ：0000000000號）、制式口徑9mm 半自動手槍用子彈13 顆
    、土造子彈10顆，並支付介紹人5000元，而與甲○○共同未
    經許可而持有之該槍彈，而於87年9 月1 日23時許，將該槍
    彈帶回前開文忠路陳大東住處。
二、丙○○於帶回前開槍彈，乃指示陳大東將槍彈放置在電視櫃
    內，並將電視櫃櫃門打開，供丙○○照相，偽裝係合法查獲
    ；經陳大東要求扣得毒品部分須沖掉一部分，以減輕持有量
    而不致於被認定係販賣毒品罪，槍彈部分應找第三人頂替，
    惟未為丙○○應允，陳大東乃心生怨懟；迨至87年9 月2 日
    凌晨2 時許，丙○○始將陳大東及扣案毒品與手槍1 支、制
    式子彈13顆、土造子彈10顆移送三民第二分局。又丙○○、
    明知陳大東係於87年8 月31日23時許即被查獲逮捕，並僅扣
    得海洛因25包、安非他命2 包，竟為使移送時間符合逮捕後
    24小時內移送之規定，及配合查獲槍彈做績效領取獎金之目
    的，而基於登載不實文書與誣告之犯意聯絡，推由不知情之
    甲○○製作陳大東因違反槍砲彈藥刀械管制條例、毒品危害
    防制條例於87年9 月2 日經逮捕之高雄市政府警察局三民第
    二分局不實通知書，交付陳大東而行使之，繼由丙○○於87
    年9 月2 日3 時30分製作不實之偵詢筆錄，記載陳大東承認
    於前述租屋處持有槍彈被查獲，並連續於87年9 月2 日、9
    月21日，在三民第二分局，就在其職務上所掌之高雄市政府
    警察局三民第二分局87年9 月2 日高市警三貳分刑字第1140
    8 號解送人犯報告書、87年9 月21日高市警三分貳刑字第11
    408 號移送書上，登載：「逮捕時間為87年9 月2 日0 時10
    分、1 時10分，逮捕地點為高雄市○○區○○街鼎金國小大
    門前、高雄市○○區○○路106 號8 樓之2 」之不實事項，
    並送台灣高雄地方法院檢察署而行使之，據以誣告陳大東非
    法持有槍彈，足以生損害於陳大東。
三、案經陳大東檢舉由台灣高雄地方法院檢察署檢察官偵查起訴
    。
      理  由
壹、程序方面
一、按被告以外之人（包括證人、鑑定人、告訴人、被害人及共
    同被告等）於審判外之陳述雖不符刑事訴訟法第159 條之 1
    至之4 等4 條之規定，而經當事人於審判程序同意作為證據
    ，法院審酌該言詞陳述或書面陳述作成時之情況，認為適當
    者，亦得為證據；當事人、代理人或辯護人於法院調查證據
    時，知有刑事訴訟法第159 條第1 項不得為證據之情形，而
    未於言詞辯論終結前聲明異議者，視為有前項之同意，刑事
    訴訟法第159 條之5 定有明文。立法意旨在於傳聞證據未經
    當事人之反對詰問予以核實，原則上先予排除。惟若當事人
    已放棄反對詰問權，於審判程序中表明同意該等傳聞證據可
    作為證據；或於言詞辯論終結前未聲明異議，基於尊重當事
    人對傳聞證據之處分權，及證據資料愈豐富，愈有助於真實
    發見之理念，且強化言詞辯論主義，使訴訟程序得以順暢進
    行，上開傳聞證據亦均具有證據能力。本件被告等暨其選任
    辯護人於辯護意旨書，已明示共同被告間之陳述及證人陳大
    東、林元祺、徐致誠、許富智、沈隆鯛、薛咸謨、劉木貴、
    吳泰山、黃榮美等人於警、偵訊及其他法院之陳述，均同意
    其具有證據能力，並捨棄詰問權，本院審酌上開筆錄作成時
    ，較無人情施壓或干擾，亦無不當取供之情形，認為以之作
    為本案之證據亦屬適當，是其等於警詢、偵查筆錄之證言自
    具有證據能力。
二、本案卷附內政部警政署刑事警察局87年9 月22日刑鑑字第70
    871 號鑑驗通知書。乃高雄市政府警察局送請內政部警政署
    警察局針對特定具體個案所作成之鑑定文書，亦屬審判外之
    陳述。依刑事訴訟法第198 條、第208 條之規定，所謂鑑定
    乃指於刑事訴訟程序中為取得證據資料而由檢察官或法官指
    定具有特別知識經驗之鑑定人、學校、機關或團體，就特定
    之事物，以其專業知識加以分析、實驗而作判斷，以為偵查
    或審判之參考。故而，不論鑑定人或鑑定機關、學校、團體
    ，均應由檢察官或法官視具體個案之需要而為選任，始符合
    刑事訴訟法第198 條、第208 條之規範本旨，否則所為鑑定
    ，仍屬於傳聞證據。但對於司法警察機關調查中之案件，或
    有量大或急迫之情形，為因應實務之現實需求，認為當然有
    鑑定之必要者，基於檢察一體原則，得由該管檢察長對於轄
    區內之案件，以事前概括選任鑑定人或囑託鑑定機關（團體
    ）之方式，俾便轄區內之司法警察官、司法警察對於調查中
    之此類案件，得即時送請事前已選任之鑑定人或囑託之鑑定
    機關（團體）實施鑑定，有法務部92年9 月1 日法檢字第09
    20035083號可按。而臺灣高等法院檢察署檢察長概括選任法
    務部調查局、內政部警政署刑事警察局為「槍彈有無殺傷力
    之鑑定」鑑定機關，概括選任法務部調查局、內政部警政署
    刑事警察局、國防部憲兵司令部情報處刑事鑑識中心為「槍
    彈比對鑑定」鑑定機關，有臺灣高等法院檢察署檢察長概括
    選任鑑定機關名冊可按。本件扣案槍彈有無殺傷力鑑定，由
    高雄市政府警察局送請內政部警政署刑事警察局鑑定，但內
    政部警政署刑事警察局為臺灣高等法院檢察署檢察長概括選
    任鑑定機關，所為鑑定結果，自有證據能力。
三、按刑事訴訟法第159 條之4 規定，除前三條之情形外，下列
    文書亦得為證據：「一除顯有不可信之情況外，公務員職務
    上製作之紀錄文書、證明文書。二除顯有不可信之情況外，
    從事業務之人於業務上或通常業務過程所須製作之紀錄文書
    、證明文書。三除前二款之情形外，其他於可信之特別情況
    下所製作之文書。」，本件高雄市政府警察局於86年1 月7
    日頒布有「核發員工獎勵金細部支給要點」暨其一覽表，高
    雄市政府警察局三民第二分局87年12月22日警三貳分人字第
    16676 號、94年11月23日高市警三二分偵字第0940034805號
    函、通聯記錄等，或係公務員職務上，或係從事業務之人於
    業務上或通常業務過程所須製作之文書，經查亦無顯不可信
    之情況，上開文書應具有證據能力。
貳、實體部分：
甲、上訴人即被告丙○○部分：
一、訊據上訴人即被告丙○○矢口否認有上開犯行，辯稱：因為
    有線報陳大東持有毒品和槍械，才去查獲，抓到陳大東時，
    他苦苦哀求我們放他一馬，還拿錢要賄賂我們，槍彈是陳大
    東主動要提供的，他說是因欠錢質押在「美國仔」那裡，當
    時只是為了查緝犯罪，並沒有想到會記功或有獎金，是陳大
    東故意誣陷我們，移送時間遲誤是因為不確定查扣的粉末是
    否為毒品，槍是陳大東自己外出去取回的云云。
二、經查：
  (一)陳大東係於87年8 月31日23時許，在高雄市○○區○○街鼎
    金國小附近為丙○○等查獲，且扣案制式手槍1 支、制式子
    彈13顆、土造子彈10顆，並非原即放置在陳大東高雄市○○
    區○○路106 號8 樓之2 住處電視櫃內，此業經張志信、陳
    大東供述明確，並為被告丙○○所不否認，且被告丙○○於
    89年6 月22日原審審理時自承擔任刑警工作已有12年，在所
    屬分局並有試劑可供初驗扣案物是否為毒品，則其於逮捕陳
    大東後，自應將陳大東帶回分局偵訊處理，始屬正途，非可
    以任何理由遲延移送時間；此外復有丙○○所製作與事實不
    符之高雄市政府警察局三民第二分局87年9 月2 日高市警三
    貳分刑字第11408 號解送人犯報告書、87年9 月21日高市警
    三分貳刑字第11408 號移送書影本及逮捕人犯通知書等在卷
    可憑，被告丙○○前開因不確定查扣粉末是否為毒品，始延
    誤移送時間之辯解，顯為圖卸刑責之詞。
  (二)扣案槍彈分別為：奧地利GLOCK 廠製制式19型9mm 半自動手
    槍一支（槍枝管制編號：0000000000號）、制式口徑9mm 半
    自動手槍用子彈13顆、土造子彈10顆（鑑驗試射3 顆），均
    具殺傷力，此有內政部警政署刑事警察局87年9 月22日刑鑑
    字第70871號鑑驗通知書在卷可憑。
  (三)被告丙○○雖辯稱：「扣案槍彈為陳大東在案發之前即已持
    有，並因積欠綽號『美國仔』者款項，乃將之質押，案發後
    則以金錢將之贖回。」等語，惟此為陳大東所否認，且由陳
    大東於87年8 月31日23時許被查獲後，其持用之0000000000
    號、0000000000號行動電話通聯記錄，自87年9 月1 日零時
    27 分9秒起至20時12分31秒止，陳大東計撥打給「美國仔」
    、劉木貴、「敦仔」、「生仔」、「武興」、吳泰山、李顯
    榮、「松仔」、「庭仔」、「弟仔」等人，次數高達40多通
    ，此據陳大東調查時供明在卷，並有前開2 門號行動電話通
    聯記錄在卷可按，而陳大東供稱前開通聯記錄均為聯絡購買
    槍彈事宜，亦經證人李顯榮於87年9 月23日接受高雄市調處
    訊問時及原審89年2 月23日審理時均證稱：「陳大東有打電
    話給我，要我幫他買『郵票』，『郵票』指的就是『槍』，
    我說沒有地方可買」等語，證人劉木貴於87年10月9 日在高
    雄市調查處證稱：「87年8 月31日至9 月1 日，陳大東有打
    呼叫器000000000 號給我，說要連絡『美國仔』要買1 把槍
    ，他打『美國仔』的呼叫器，『美國仔』都沒有回，要我幫
    忙連絡『美國仔』」等語，證人吳泰山於87年9 月23日在高
    雄市調查處證稱：「87年8 月底或9 月初，陳大東有打0000
    000 號電話給我，要我協助設法調『鐵仔』（台語，係『槍
    』的暗語），我問他做何用，他說出事了，要準備交給有關
    單位」等語明確，又丙○○、甲○○、張志信均供承陳大東
    於87年9 月1 日中午曾在「雅歌理容院」與「美國仔」見面
    ，則衡情陳大東若原即持有扣案槍彈，只因故質押在「美國
    仔」處，其僅與「美國仔」聯絡即可，又何須再打電話給劉
    木貴、「敦仔」、「生仔」、「武興」、吳泰山、李顯榮、
    「松仔」、「庭仔」、「弟仔」等人連絡購買槍彈事宜，亦
    無須於與「美國仔」見面後仍再繼續連絡前開人員，況如槍
    彈質押在「美國仔」，陳大東既配合被告丙○○等人欲取回
    槍彈，於87年9 月1 日中午在「雅歌理容院」與「美國仔」
    見面，則警方必下手逮捕「美國仔」以利取出該槍彈，更可
    破獲「美國仔」持有寄藏槍、彈之犯行，是應認本件扣案槍
    、彈是案發後始行購入。又陳大東以0000000000號行動電話
    ，多次撥打0000000000號呼叫器給「美國仔」，並與「美國
    仔」約定於87年9 月1 日中午，在高雄市○○路、至聖路口
    「雅歌理容院」附近洽談購買槍彈細節，足見陳大東係以其
    行動電話與0000000000號呼叫器之「美國仔」聯絡，該呼叫
    器之裝設名義人雖為黃榮美，但此係綽號「哈囉」之人冒其
    名義申請的，亦有黃榮美之調查筆錄以及長榮電信股份有限
    公司電話用戶資料表一份可證（見87年度偵字第26535 號偵
    查卷第194-1 97頁），法院尚無從查悉綽號「哈囉」之人或
    「美國仔」之人之真實身分年籍資料，併予敘明。
  (四)陳大東為警查獲時，扣得其所有海洛因25包（淨重41.96 公
    克）、安非他命2 包（重約6.87公克）及銀行存摺2 本，此
    為證人即陳大東所供述不移，且陳大東在此案之前，曾有違
    反肅清煙毒條例、麻醉藥品管理條例等前科，案發當時並因
    違反麻醉藥品管理條例假釋中，此亦有台灣高等法院被告全
    國前案記錄表在卷可憑，則以扣案毒品重量非少、分裝袋數
    又多，陳大東自可預期可能將遭以販賣毒品罪名移送，對照
    其於87年9 月22日在高雄市調查處檢舉本案之初之供述：「
    當時刑警說有人密告我還有持槍械，因此要我再交出1 把槍
    給他們，並且說只要我交出1 把槍，就可以吸食毒品罪來辦
    我，否則就要將我以較重的販賣毒品罪移送，我於衡量得失
    後，就答應他們」等語、被告丙○○於87年9 月25日高雄市
    調查處供稱：「陳大東是自願籌款購買槍枝交給我的，因查
    獲陳大東時，我曾向陳大東暗指他下游毒販的綽號，使陳大
    東心驚，他自願以繳槍做為不以繼續追緝他有關販毒網線之
    交換條件」等語（見臺灣高雄地方法院檢察署87年度偵字第
    26535 號偵查卷第162 頁）、同案被告張志信於87年9 月25
    日高雄市調查處供稱：「當時丙○○和陳大東溝通是否要將
    槍交出來，若交出來就可以以吸食毒品罪名偵辦，而不以販
    賣毒品罪名偵辦，陳大東答應交槍」等語（見臺灣高雄地方
    法院檢察署87年度偵字第26535 號偵查卷第165-169 頁）。
    由被告丙○○、同案被告張志信此部分供述，已足徵其於偵
    辦毒品犯罪之過程中，有與證人即陳大東妥協以較輕之施用
    毒品罪名移送，為交換條件，誘其設法提供槍械，以獲得辦
    案績效之假象。而陳大東被查獲毒品時，既有2 本存摺同被
    查獲，且陳大東於87年9 月1 日下午至合作金庫三民支庫提
    領15萬元、中國信託銀行三民分行提領20萬元，有前開二家
    銀行閉錄電視畫面翻拍資料、林盟貴前開二家銀行存摺影本
    在卷可稽（見臺灣高雄地方法院檢察署87年度偵字第26535
    號偵查卷第33至36頁、第80頁、第170 頁），則被告丙○○
    於逮捕陳大東後，陳大東為求警方以較輕罪名施用毒品移送
    ，配合被告丙○○要其交出槍彈，前往銀行領款供作購槍資
    金，應可認定。
  (五)又95年2 月21日本院前審審理時，檢辯雙方交互詰問證人即
    告訴人陳大東，陳大東結證稱: 「警方於87年8 月31日23時
    許，在高雄市○○區○○街鼎金國小附近我的VS-2451 號自
    用小客車中查獲我持有海洛因25包（淨重41.96 公克）、安
    非他命2 包（重約6.87公克）及銀行存摺2 本部分，並未起
    訴。僅送觀察、勒戒、強制戒治，戒治後就接押執行他案。
    87年8 月31日被警查獲持有毒品後，我即帶同丙○○等警方
    人員 (即同案被告張志信與徐致誠、林元棋）至高雄縣橋頭
    一帶去查緝一名綽號『茶壺』之男子，因為查獲之毒品與『
    茶壺』有關，所以丙○○要我帶他去找毒品的上游。結果到
    茶壺的住處，我有指出茶壺的住處，警察沒有下車，就帶我
    回我租屋處。當初在車上我只有說『茶壺』有涉嫌毒品，沒
    有說到槍、彈。我於87年9 月1 日下午至銀行從林盟貴帳戶
    提領款項所用之印鑑，是警方在旁邊戒護 (警方開車在旁邊
    ，距離5 公尺以內，我在巷口，警方在巷口轉角。)， 我約
    好林盟貴在高雄市○○路和明誠路口附近，林盟貴搖下車窗
    ，將印章交給我，我拿了印章就走了。87年9 月1 日下午與
    『美國仔』洽談，並非贖回槍彈，乃請『美國仔』幫我調購
    槍彈。洽談時我與美國仔坐在麵攤，張志信假裝客人坐另一
    桌，丙○○開車在斜對面視力所及範圍內戒護（其他警方人
    員我不清楚在哪裡）。我並無在偵防車上向警方人員行賄被
    拒絕。我於87年9 月2 日檢察官偵查時說過『系爭槍彈係於
    85年初即已持有』等語，是丙○○在三民二分局就套好了。
    我曾要求警方將查獲之毒品沖掉一部分，移送少量就好，但
    警方未答應，故無結果。我被檢察官收押期間，請家母陳康
    梅蘭去調查處檢舉被告等人涉嫌貪污 (並未領到檢舉獎金)
    ，是緣於丙○○抓到我，聲稱三民第二分局已經幾個月沒有
    查獲槍枝了，我說好，我來交。但整個過程我都沒有辦法完
    成交槍的工作。所以他們才拿了我從銀行提領出來的錢，由
    丙○○外出買槍回來。不料還要我當人頭。所以我才會請我
    母親去檢舉。警方說有人密告不是正確的。在調查站說『衡
    量得失』是指我持有毒品被查獲數量多 (被查獲25包第一級
    毒品海洛因)， 警方揚言辦我販毒（販毒為死刑、無期徒刑
    ，違反槍砲彈藥刀械管制條例屬5 年以上有期徒刑案件）。
    我當時只是想花錢消災，即由我花錢讓警員自購槍枝及找人
    頭（以虛報查獲槍枝之績效），這就是衡量得失。林盟貴帳
    戶是我帶他去辦理開戶，我在使用，先前我要請林盟貴幫我
    買車，辦理買車事宜，所以印鑑拿給林盟貴。丙○○說要買
    槍用乃提領35萬元，加上我身上現金有4 萬元，共給丙○○
    39萬元，買槍後還我8 萬5000元。對我說買槍實際30萬元，
    5000元給介紹人。買槍先是請『美國仔』調購，但他未曾接
    觸過類此情事。第一次張志信陪我到合庫三民分行，其他的
    都在門口警戒。第二次我自己進去，他們全部在門口等。買
    槍是丙○○買，警方帶我回到家（一個小套房）時，雖未上
    戒具，但強調我不能離開他們的視線範圍。」等語。陳大東
    並非毫無訴訟經驗之人，其深知販毒重罪，而持有手槍，雖
    亦觸犯槍砲彈藥刀械管制條例之罪，然刑責較輕，陳大東既
    無持有手槍，自無手槍可供報繳，其權衡得失為免遭警方以
    販賣毒品之重罪移送法辦，允出資購槍械報繳，資為警方之
    一辦案績效。證人徐致誠於本院前審調查時證稱：「在偵防
    車上他有說要交槍。... 我沒有說陳大東要去買槍，但是在
    偵防車中，我確實有聽到陳大東說要交槍．．．。」云云（
    見本院上訴卷第178 頁），選任辯護人於95年3 月9 日本院
    前審審理表示捨棄傳訊詰問，自不再傳訊。益徵所謂「要交
    槍」即如陳大東所陳「係避免遭警方移送販毒之重罪，衡量
    得失而應警方之要求提供槍械，花錢消災，由其花錢讓警員
    自購槍枝及找人頭供警方用以為查獲槍械之虛偽績效假象之
    情正相符合。
  (六)茲所應審究者，即扣案槍彈是何人外出購得？查「美國仔」
    於87年9 月1 日下午約5 點多回電表示無法購得槍彈，被告
    丙○○即表示要代為購買，向陳大東上開在合作金庫三民支
    庫，及中國信託銀行三民分行所領取款項35萬元及陳大東原
    有現金4 萬元，共39萬元後，約於18時許離開文忠路陳大東
    住處，直到23時許才攜帶購得槍彈回文忠路陳大東住處，並
    表示買槍實際30萬元，給介紹人5000元，退還陳大東8 萬
    5000元。其間被告丙○○並未返回文忠路陳大東住處，當晚
    20時許，警員許富智送3 個便當至陳大東住處，祇有甲○○
    、張志信、陳大東3 人在埸，3 個便當祇有甲○○、張志信
    食用，陳大東因心情不佳未食用等情，此迭經陳大東於警、
    偵訊及本院前審審理時陳明在卷，而被告丙○○對於當天18
    時許離開文忠路陳大東住處返回三民二分局，並以刑事組電
    話打呼叫器給保安警察第五總隊支援三民第二分局員警許富
    智，託許富智買便當送到文忠路供陳大東食用。許富智於20
    時許買3 個便當送到文忠路陳大東住處之事實，亦經被告丙
    ○○供明在卷，並經證人許富智證述屬實。雖被告丙○○辯
    稱：當天19時許即回到文忠路陳大東住處，直到翌日凌晨2
    時許將陳大東帶回三民第二分局，均未離開文忠路陳大東住
    處，許富智送來便當由我及甲○○、張志信3 人食用，陳大
    東說心情不好不吃，所以只買3 個便當，槍彈係陳大東於當
    晚22時許獨自一人外出取回云云。證人許富智亦附合其說，
    證稱：送便當到文忠路陳大東住處，有丙○○、甲○○、張
    志信、陳大東在埸，陳大東外其他3 人均有吃便當，陳大東
    於22時許獨自一人外出，於23時許取回槍彈云云。惟查，如
    被告丙○○於當晚19時許即回文忠路陳大東住處，當可自行
    購買便當帶回，何須呼叫許富智託其購買便當送至文忠路陳
    大東住處，且被告丙○○所使用之行動電話00000000 00 號
    ，於87年9 月1 日18時37分、21時10分、23時8 分，分別與
    陳大東之0000000000號及張志信之0000000000號有通話記錄
    ，時間分別為84秒、12秒、15秒，此有通話明細單（附高雄
    市調查處卷）在卷可稽，該電話既係丙○○自外打進來，足
    見被告丙○○該時段並未在文忠路陳大東住處。至於被告丙
    ○○等3 人及證人許富智均稱：扣案槍彈係陳大東於87 年9
    月1 日22時許獨自外出，於23時許取回云云，然陳大東因違
    反毒品危害防制條例案件為丙○○等人查獲，雖應允購買槍
    彈配合警方製造辦案績效，仍屬依法逮捕之人，被告丙○○
    等人為恐陳大東逃逸，自87年8 月31日23時許查獲逮捕起，
    無論外出與「美國仔」會面，或至銀行領款，均在被告等人
    看管監控中，豈有讓陳大東一人獨自外出購買槍彈之理。是
    陳大東陳稱：丙○○當天於18時許向我索取39萬元外出購買
    槍彈，於23時許才攜帶購得槍彈回文忠路等情，自屬可信。
    被告丙○○所辯殊無可取，證人許富智所為證言無非迴護之
    詞。
  (七)陳大東在被看管期間內，曾提領款項35萬元，此款項於被告
    丙○○製作之刑事案件移送書中未被提及，而被告丙○○所
    購回之扣案槍彈，來源如何，是源自何種管道，雖因被告丙
    ○○堅不吐實，而無從查悉。但同案被告即告發人陳大東迭
    於調查局調查（見87年度偵字第20566 號偵查卷第24頁附件
    袋所附之調查筆錄）、偵查、原審審理及本院前審審理中一
    致指稱係被告丙○○自行外出購槍；參酌以前開所述丙○○
    均在外與陳大東之0000000000號及張志信之0000000000號有
    通話記錄聯絡，以及買賣槍支本屬違法之事，茍雙方無互信
    關係，豈肯隨意出售於不認識之人，亦即被告丙○○應不可
    能向「美國仔」購買槍支（按接洽之人係陳大東與「美國仔
    」，如「美國仔」確已調得槍支，亦應由被告陳大東前往購
    買，而不應由被告丙○○前往），如被告丙○○確有向「美
    國仔」購買槍支，被告丙○○又豈不會一併查獲該「美國仔
    」而更增加績效，足認被告丙○○應係自己向不詳姓名之人
    所購入。
  (八)綜上所述，本案事證明確，被告丙○○前述所辯係卸責之詞
    ，不足採信，其犯行均堪認定。至丙○○於本院前審審理中
    雖請求傳訊證人吳振隆，擬證明其係因接獲吳振隆之密報，
    早知陳大東持有槍彈之事實一節，因被告陳大東是否確實持
    有槍彈，與密報無關，亦即不能僅因接有密報，即推定陳大
    東持有槍彈，是證人吳振隆之證言與本案無關，且被告罪證
    已明，選任辯護人並自陳吳振隆已死亡，自毋庸再行傳訊證
    人。辯護意旨狀引證人薛咸謨於93年8月5日本院前審結證:
    「有一天丙○○要去博愛無線電台計程車順福計程車有限公
    司查訪，公司設在高雄市○○區○○路190巷15號1樓，我叫
    吳振隆過來，而後三個人泡茶聊天，我聽到吳振隆說要給丙
    ○○一個線索，是關於槍枝和煙毒的線索，涉案人是何人我
    沒聽到，吳某未說何人涉案，吳某有約丙○○去看場地，我
    知道之後也有去看現場，在旗山甲仙一帶查訪，吳某好像有
    跟我說涉嫌人是陳大東。」云云（見本院上更(一)卷第178 頁
    ），既云「涉案人是何人我沒聽到，吳某未說何人涉案」，
    又云「吳某『好像』有跟我說涉嫌人是陳大東」，豈非串飾
    之詞，自無可取。
三、被告行為後，刑法及刑法施行法部分條文業經修正公布，並
    均於95年7 月1 日施行。修正後刑法第2 條第1 項規定，係
    規範行為後法律變更所生新舊法律比較適用之準據法，於修
    正後刑法施行後，應適用修正後刑法第2 條第1 項規定之從
    舊從輕原則為比較。被告行為後，修正前刑法第55條關於牽
    連犯，應依一重處斷之規定刪除，修正後刑法應分論併罰，
    依刑法第2 條第1 項之規定比較結果，以修正前刑法對被告
    有利。又被告行為後，刑法第42條關於易服勞役之折算標準
    已由舊法之銀元1 百元、2 百元、3 百元修正為新臺幣1 千
    元、2 千元、3 千元，因屬科刑規範事項之變更，其折算標
    準為裁判時所應諭知，自有就新舊法規定比較之必要，經比
    較新舊法結果，以被告行為後之新法較為有利於被告。
四、被告丙○○為高雄市政府警察局三民第二分局偵查員，係依
    據法令從事公務之人員，逮捕人犯未依查獲證據移送檢察官
    ，反以自行在外取得槍、彈移送，又私自購買槍彈製造績效
    ，購買槍彈而持有，以迄於移送交付偵查機關時為止之期間
    ，因並非係依據法律而持有之，所為仍屬非法持有槍彈，係
    犯槍砲彈藥刀械管制條例第7 條第4 項、第12條第4 項非法
    持有手槍、子彈罪，其基於一行為同時犯上開二持有罪，應
    從一重之非法持有手槍罪論。又被告丙○○意圖陳大東受刑
    事處分，而購買槍彈，偽造該證據，進而以該槍彈誣告並移
    送陳大東，係犯刑法第169 條第1 項誣告罪，公訴人認被告
    此部分行為係犯刑法第169 條第2 項之準誣告罪，尚有未洽
    ，起訴所引應適用之法條應予變更。被告丙○○就所犯誣告
    罪，係假借職務上之權力犯之，應依刑法第134 條之規定加
    重其刑。然被告丙○○行為時，槍砲彈藥刀械管制條例第17
    條規定: 「『栽贓誣陷或捏造證據誣告他人犯本條例第7 條
    、第8 條、第10條、第11條、第12條第1 項、第3 項、第13
    條第1 項至第3 項之罪者，處以所誣告之罪之刑。誣陷或誣
    告他人犯本條例其他之罪者，處7 年以下有期徒刑。』『公
    務員或經選舉產生之公職人員犯前項之罪者，加重其刑二分
    之一』。」，故被告丙○○之誣告行為本應優先適用第17條
    第2 項處斷，惟槍砲彈藥刀械管制條例第17條於94年1 月16
    日刪除，則被告丙○○行為後法律已有變更，應依刑法第2
    條第1 項比較新舊法適用依刑法第134 條、第169 條第1 項
    處斷較有利。又被告丙○○製作不實偵詢筆錄，刑案移送書
    後進而行使，係犯刑法第216 條、第213 條行使公務員登載
    不實文書罪，其等低度之公務員登載不實行為為高度之行使
    行為所吸收，僅論以行使公務員登載不實文書罪一罪；被告
    丙○○就上開非法持有手槍罪、行使公務員登載不實文書罪
    、誣告罪間，具有牽連犯之關係，依修正前即行為時之規定
    ，應從一重之未經許可持有手槍罪處斷。
五、原審為科刑之判決，固非無見，惟(一)被告丙○○並未犯圖利
    罪、另同案被告甲○○、張志信並無共犯妨害自由罪及圖利
    罪，詳如後述，原判決認同案被告甲○○、張志信與被告丙
    ○○共犯妨害自由及圖利罪，尚有未當。(二)又被告行為後，
    94年1 月7 日修正公布之刑法，自95年7 月1 日施行，修正
    後之刑法刪除第55條關於牽連犯之規定，原審未及比較新舊
    法，亦有未合。被告丙○○上訴意旨，仍執前詞，否認犯罪
    ，指摘原判決不當，雖無足取，惟原判決既有上開可議之處
    ，即屬無可維持，自應由本院將原判決關於被告丙○○部分
    予以撤銷改判。審酌被告丙○○身為警務人員，竟私自購買
    槍彈栽贓，嚴重侵害人權，又損及警察人員形象，及其犯罪
    後否認犯行之態度等一切情狀，量處如主文第2 項所處之刑
    及併科罰金，罰金如易服勞役，均依修正後第42條第3 項規
    定以新台幣貳仟元折算壹日，扣案之奧地利GLOCK 廠製制式
    19型9mm 半自動手槍1 支（槍枝管制編號：0000000000號）
    、制式口徑9mm 半自動手槍用子彈13顆、土造子彈7 顆（另
    外3 顆已試射而不復存在），為違禁物，依刑法第38條第1
    項第1 款宣告沒收。
六、公訴意旨另以：被告丙○○前開違背法令偽冒查獲槍彈案，
    高雄市政府警察局因而於87年12月間，敘獎記功1 次，並獲
    核發獎金3 萬元，因而獲得不法利益，因認被告丙○○另涉
    有貪污治罪條例第6 條第1 項第4 款之圖利罪嫌云云；惟查
    本案被告丙○○敘獎記功係依警察人員獎懲標準表第二點第
    十七款「偵破刑案，著有功績者」之規定辦理 (見本院90年
    上訴字第1637號卷第199 至201 頁)， 顯見會記功並非僅因
    有查獲槍彈而係因偵破本件刑案而來；至於獎金部分，本案
    係87年9 月由陳大東檢舉，10月間將被告丙○○移送偵辦，
    然被告丙○○於87年12月敘獎期限終止前接到通知後才辦理
    申請，此有高雄市警察局敘獎資料可證 (見本院90年上訴字
    第1637號第199 至206 頁)， 且證人即三民二分局刑事組長
    沈隆碉於本院前審證稱：「為了表示我們查獲本案並沒有問
    題，所以仍然核發獎金獎勵」、「我們是依照規定來申請，
    由上級單住來審核是否有問題，上級認為沒有問題就核發給
    我們。雖然還在偵查中但並不能表示我們同仁違法」、「（
    問: 何人來判定核發獎金獎勵？）是高雄市政府警察局」（
    見本院90年上訴字第1637號卷第173 至175 頁），顯見被告
    丙○○在查獲陳大東當時並沒有敘獎之意圖，否則自當於查
    獲當時9 月份立即申請，不可能等到期限都快屆至經通知後
    才去辦理，益證被告丙○○係單純偵辦犯罪，無任何買槍圖
    謀獎金之意圖；又貪污治罪條例第6 條第1 項第4 款之圖利
    罪於90年12月25日修正後以「因而獲得利益」為要件，本件
    是否敘獎係由高雄市政府警察局審核，並非被告丙○○單方
    面能決定敘獎與否，亦非一經申請即予敘獎，而丙○○申請
    當時本案已開始偵辦，高雄市政府警察局於權衡全案經過後
    予以敘獎，亦非陷於錯誤，尚不構成圖利罪。綜上所述，公
    訴人對於被告丙○○此部分犯罪事實所提出之證據，在客觀
    上既未達於通常一般之人均不致有所懷疑、而得確信被告確
    曾犯罪之程度，其有合理之懷疑存在時，即無從為有罪之確
    信，本應為無罪之諭知，惟公訴人認此部分與前開論罪科刑
    部分有牽連犯之裁判上一罪關係，爰不另為無罪之諭知。
乙、上訴人即被告甲○○部分：
一、公訴意旨略以：同案被告丙○○、張志信等人於上述時地查
    獲陳大東持有海洛因25包（淨重41.96 公克）、安非他命2
    包（重約6.87公克），同案被告丙○○意圖製造辦案績效及
    牟取檢肅非法槍彈後所頒發獎金之不法利益，乃要求陳大東
    購買槍彈繳交，允諾將從輕以施用毒品處理，陳大東同意後
    ，同案被告丙○○、張志信等人87年9 月1 日凌晨2 時許將
    陳大東押回陳大東在高雄市○○區○○路106 號8 樓之2 住
    處，由陳大東聯絡購買槍彈事宜，被告甲○○於87年9 月1
    日5 時許亦至前開文忠路陳大東住處支援，知情參與，由被
    告甲○○與同案被告丙○○、張志信繼續監管陳大東及聯絡
    購買槍彈事宜，並監控陳大東與「美國仔」在高雄市○○路
    、至聖路口「雅歌理容院」附近洽談購買槍彈細節，隨後監
    控陳大東至合作金庫三民支庫及中國信託銀行三民分行分別
    提領15萬元及20萬元作為購買槍彈所用，嗣購得槍彈後於87
    年9 月2 日凌晨2 時許，被告甲○○與同案被告丙○○、張
    志信始將陳大東及扣案手槍1 支、制式子彈13顆、土造子彈
    10顆移送三民第二分局。由同案被告丙○○記載不實之犯罪
    時間、地點及犯罪事實之移送書及筆錄並檢送偽造之槍彈證
    據，誣告陳大東非法持有槍彈，足以生損害於陳大東。被告
    甲○○前開違背法令偽冒查獲槍彈案，高雄市政府警察局因
    而於87年12月間獲敘獎記功1 次，並核發獎金6 千元，因而
    獲得不法利益。認被告甲○○與同案被告丙○○、張志信3
    人共同涉犯刑法第302 條第1 項之私行行拘禁、貪污治罪條
    例第6 條第4 款之圖利罪及刑法第169 條第2 項之誣告罪嫌
    云云。
二、按犯罪事實，應依證據認定之，無證據不得認定犯罪事實；
    又不能證明被告犯罪者，應諭知無罪之判決；刑事訴訟法第
    154 條第2 項、第301 條第1 項分別定有明文。次按認定不
    利於被告之證據須依積極證據，苟積極證據不足為不利於被
    告事實之認定，即應為有利被告之認定，更不必有何有利之
    證據；又犯罪事實之認定，應憑證據，如無相當之證據，或
    證據不足以證明，自不得以推測或擬制之方法，以為裁判之
    基礎（最高法院30年上字第816 號判例、40年台上字第86號
    判例參照）；再按刑事訴訟法第161 條第1 項規定，檢察官
    對於起訴之犯罪事實，仍應負提出證據及說服之實質舉證責
    任。倘其所提出之證據，不足為被告有罪之積極證明，或其
    指出證明之方法，無從說服法院以形成被告有罪之心證，基
    於無罪推定之原則，自應為被告無罪判決之諭知（最高法院
    92年度台上字第128 號判例意旨參照)； 經訊據被告甲○○
    矢口否認有上開犯行，辯稱：「陳大東的槍因扺押在美國仔
    那裡的，陳大東向丙○○說有欠美國仔錢，如要取回槍支，
    要先領錢把債務還清，並不是丙○○去買回來的，我有通過
    測謊，陳大東沒有，他故意要害我們」等語。
三、經查：
  (一)陳大東為同案被告丙○○查獲持有第一級毒品海洛因25包、
    第二級毒品甲基安非他命2 包，同案被告丙○○以有線報為
    由，要陳大東交出持有之槍彈，並質疑陳大東有販賣毒品之
    嫌，雖陳大東否認有販賣毒品，並供出上游毒販為綽號「茶
    壺」；惟因遭查獲之毒品非少，復正在假釋中，擔心將被以
    「販賣毒品」罪名移送。而同案被告丙○○意圖製造辦案績
    效，乃要求陳大東設法交出槍彈，同案被告丙○○復允諾將
    從輕以施用毒品處理，陳大東雖無槍彈繳交，為求警方從輕
    處理，權衡得失後，答應願領出存款購買槍彈配合同案被告
    丙○○製造辦案績效等情，業據證人陳大東陳述明確，並於
    95年2 月21日本院前審審理時，檢辯雙方交互詰問證人陳大
    東結證稱: 「在調查站說『衡量得失』是指我持有毒品被查
    獲數量多（被查獲25包第一級毒品海洛因），警方揚言辦我
    販毒（販毒為死刑、無期徒刑，違反槍砲彈藥刀械管制條例
    屬5 年以上有期徒刑案件）。我當時只是想花錢消災，即由
    我花錢讓警員自購槍枝及找人頭（以虛報查獲槍枝之績效）
    ，這就是衡量得失」等語，足見陳大東衡量利害得失後，出
    於自由意思同意同案被告丙○○所提條件，而願出資購買槍
    彈。參以陳大東持有2 支行動電話，被告等人並未禁止其使
    用，陳大東隨時可對外聯絡，且購買槍彈期間與林盟貴、「
    美國仔」在公共場所見面，亦曾進入銀行領款，如係同案被
    告丙○○等人逼迫購買槍彈，非出於陳大東自由意思同意購
    買槍彈作為交換條件，自可隨時對外求援或向有關機關報案
    ，足認陳大東自願購買槍彈供警員製造績效。則其於87年9
    月1 日凌晨起以行動電話對外聯絡購買槍彈，迄87年9 月1
    日23時許由同案被告丙○○購得槍彈返回文忠路陳大東住處
    為止，係經陳大東同意購買槍彈供警員丙○○等人製造績效
    敘獎，是以購買槍彈期間，同案被告丙○○等人並無妨害陳
    大東行動自由可言。陳大東同意配合購買槍彈而遲誤移送期
    間，自不得以逾移送期間而謂被告甲○○等妨害自由。
  (二)陳大東雖指稱：「丙○○等人逮捕後，至移送法院都是警察
    及義警輪流看管，雖未上手銬但在我文忠路住處不准離開他
    們視線，外出與『美國仔』洽談調購槍彈。張志信假裝客人
    坐另一桌監控，丙○○開車在斜對面視力所及範圍內戒護，
    丙○○在我外出與『美國仔』見面的時候，就拉槍機恐嚇我
    說如果敢跑，就開槍。丙○○『要辦我販毒，限制我行動，
    並拉槍機，謂逃跑或不配合將自找麻煩』。至銀行領錢也在
    他們監控中」等語。惟查，陳大東係因持有第一級毒品海洛
    因25包、第二級毒品甲基安非他命2 包，為警員丙○○依法
    逮捕之人。雖雙方達成交換條件，由陳大東出資購買槍彈供
    丙○○製造辦案績效，同案被告丙○○允諾將從輕以施用毒
    品處理，陳大東遂積極聯絡購買槍彈，於購買槍彈聯絡期間
    ，陳大東仍屬違反毒品危害防制條例案件，為警依法逮捕之
    人，被告甲○○與同案被告丙○○自應予以看管防止脫逃，
    難認有何妨害自由。此外，復查無其他積極證據足資證明被
    告甲○○確有公訴人所指妨害自由之犯行。
  (三)又被告甲○○雖係高雄市政府警察局三民第二分局刑事組偵
    查員，惟其係於同案被告丙○○等人帶同陳大東前往高雄縣
    橋頭鄉查緝上游毒販綽號「茶壺」者未獲，於87年9 月1 日
    2 時許，將陳大東帶回陳大東在高雄市○○區○○路106 號
    8 樓之2 住處，始於87年9 月1 日5 時許至前開文忠路陳大
    東住處支援，已如前述，則被告甲○○辯稱其事先不知同案
    被告丙○○意圖製造辦案績效，要求陳大東設法交出槍彈，
    復允諾將從輕以施用毒品處罰，尚非無據；且被告甲○○經
    法務部調查局於87年9 月30日實施測謊鑑定結果，就「陳大
    東要求繳槍豁免他案；繫案之槍彈係陳大東外出調得；繫案
    之槍彈非丙○○找來」等問題，無情緒波動之反應，應未說
    謊，有法務部調查局87年9 月30日第00000000號鑑定通知書
    附卷足憑（見高雄市調查處卷第27頁），雖該測謊鑑定報告
    於鑑定方法欄僅載明「控制問題法」、「混合問題法」、「
    緊張高點法」及記載測謊結果外，對於受測者是否接受測謊
    之同意、當時之身心狀態、測謊員之能力、資格、測謊儀器
    運作狀態及測謊環境有無不當之外力干擾及鑑定之經過等要
    件，均未於該測謊報告書上為記載，其法定程式雖有欠缺。
    然本院依最高法院發回意旨訊問鑑定人乙○○到庭證稱：該
    測謊鑑定報告，經受測人甲○○身心及意識狀態正常，同意
    配合，且簽署測謊同意書，測謊儀器品質良好且運作正常，
    測謊環境良好，無不當之外力干擾，且其曾經在美國麻里蘭
    州受專業訓練與測謊經驗多年等語，已將形式上測謊基本程
    式要件補正，該測謊鑑定通知書，自有證據能力，益證被告
    所辯其事先不知同案被告丙○○意圖製造辦案績效，要求陳
    大東設法交出槍彈，堪以採信。
  (四)況本案被告甲○○敘獎記功係依警察人員獎懲標準表第二點
    第十七款「偵破刑案，著有功績者」之規定辦理，並非僅因
    有查獲槍彈而係因偵破本件刑案而來；至於獎金部分，本案
    係87年9 月由陳大東檢舉，10月間將被告丙○○移送偵辦，
    然被告甲○○於87年12月敘獎期限終止前接到通知後才辦理
    申請，且證人即三民二分局刑事組長沈隆碉於本院前審證稱
    ：「為了表示我們查獲本案並沒有問題，所以仍然核發獎金
    獎勵」、「我們是依照規定來申請，由上級單住來審核是否
    有問題，上級認為沒有問題就核發給我們。雖然還在偵查中
    但並不能表示我們同仁違法」、「（問: 何人來判定核發獎
    金獎勵？）是高雄市政府警察局」（見本院90年上訴字第16
    37號卷第173 至175 頁），顯見被告甲○○係單純偵辦犯罪
    ，無任何買槍圖謀獎金之意圖；又貪污治罪條例第6 條第1
    項第4 款之圖利罪於90年12月25日修正後以「因而獲得利益
    」為要件，本件是否敘獎係由高雄市政府警察局審核，並非
    被告甲○○單方面能決定敘獎與否，亦非一經申請即予敘獎
    ，高雄市政府警察局係於權衡全案經過後予以敘獎，亦非陷
    於錯誤，尚不構成圖利罪。
  (五)按檢察官應善盡舉證責任，說服法院形成心證；若無法舉證
    說服法院形成有罪心證，即應依無罪推定原則，作有利被告
    之判決，公訴人提出證明被告甲○○觸犯妨害自由、圖利罪
    、誣告罪之證據，尚未達於通常一般之人不致有所懷疑，而
    得確信其為真實之程度，既仍存有合理之懷疑，即無從為被
    告有罪之認定，此外，復查無其他積極證據足資證明被告甲
    ○○確有公訴人所指妨害自由、圖利罪及誣告罪之犯行，此
    部分之犯罪要屬不能證明。
四、原審就被告甲○○上開被訴部分，未為詳察，遽為其論罪科
    刑之判決，尚有未洽。被告甲○○上訴意旨，執此指摘原判
    決該部分不當，為有理由，自應由本院將原判決該部分予以
    撤銷改判，另諭知被告甲○○無罪之判決。
據上論結，應依刑事訴訟法第369 條第1 項前段、第364 條、第
299 條第1 項前段、第300 條、第301 條第1 項，槍砲彈藥刀械
管制條例第7 條第4 項、第12條第4 項，刑法第11條前段、第2
條第1 項、第169 條第1 項、第216 條、第213 條、第134 條、
第55條、第42條第3 項前段、第38條第1 項第1 款，判決如主文
。
本案經檢察官郭振昌到庭執行職務。
中　　華　　民　　國　　96　　年　　12　　月　　4　　日
                  刑事第七庭    審判長法  官  莊飛宗
                                      法  官  邱明弘
                                      法  官  黃憲文
以上正本證明與原本無異。
如不服本判決應於收受本判決後10日內向本院提出上訴書狀，其
未敘述上訴理由者，並得於提起上訴後10日內向本院補提理由書
狀（均須按他造當事人之人數附繕本）「切勿逕送上級法院」。
中　　華　　民　　國　　96　　年　　12　　月　　4　　日
　　　　　　　　　　　　　　　　　　　書記官  施耀程
附錄本判決論罪科刑法條：
槍砲彈藥刀械管制條例第7條第4項
未經許可，持有、寄藏或意圖販賣而陳列第一項所列槍砲、彈藥
者，處五年以上有期徒刑，併科新台幣一千萬元以下罰金。
槍砲彈藥刀械管制條例第12條第4項
未經許可，持有、寄藏或意圖販賣而陳列子彈者，處五年以下有
期徒刑，併科新台幣三百萬元以下罰金。
刑法第169條 (誣告罪)
意圖他人受刑事或懲戒處分，向該管公務員誣告者，處七年以下
有期徒刑。意圖他人受刑事或懲戒處分，而偽造、變造證據，或
使用偽造、變造之證據者，亦同。
中華民國刑法第216條
(行使偽造變造或登載不實之文書罪)
行使第二百十條至第二百十五條之文書者，依偽造、變造文書或
登載不實事項或使登載不實事項之規定處斷。
中華民國刑法第213 條 (公文書不實登載罪)
公務員明知為不實之事項，而登載於職務上所掌之公文書，足以
生損害於公眾或他人者，處一年以上七年以下有期徒刑。
附表：
沒收之槍彈
┌──┬─────────────────────────┐
│編號│    物        品        名         稱             │
├──┼─────────────────────────┤
│  1 │奧地利GLOCK 廠製制式19型9mm 半自動手槍 1支（槍管制│
│    │編號：0000000000號）。                            │
├──┼─────────────────────────┤
│  2 │制式口徑9mm半自動手槍用子彈13顆。                 │
├──┼─────────────────────────┤
│  3 │土造子彈7顆（另外3顆已試射而不存在）              │
└──┴─────────────────────────┘
